最高法院刑事判決　　　　　　　　　　　　　　　九十三年度台上字第一八九五號
　　上訴人　甲○○
右上訴人因偽造文書案件，不服台灣高等法院中華民國九十年八月十日第二審判決︵
九十年度上訴字第一二七四號，起訴案號：台灣新竹地方法院檢察署八十八年度偵字
第六三五二號︶，提起上訴，本院判決如左：
    主  文
上訴駁回。
    理  由
按刑事訴訟法第三百七十七條規定：上訴於第三審法院，非以判決違背法令為理由，
不得為之。是提起第三審上訴，應以原判決違背法令為理由，係屬法定要件。如果上
訴理由係對原審已調查明確並於判決內論駁或說明之事項，徒憑己見重為事實上之爭
辯，或任意指摘，顯與法律規定得為第三審上訴理由之違法情形不相適合時，即應認
其上訴為違背法律上之程式，予以駁回。上訴意旨略稱：(1)依原判決事實係認定上訴
人將告訴人羅仕委託其擬向金融機構辦理抵押借款之證件書類，偽造成向上訴人設
定新台幣︵下同︶一百八十萬元之最高限額抵押權，其理由引用證人翁林廷營之證供
，則顯見告訴人係為解決其退票債務，由翁林廷營帶同來委託上訴人辦理抵押權之設
定，以便再向上訴人借款五十萬元，其事實與證據及理由均相矛盾。(2)最高限額抵押
權係擔保過去、現在及將來發生之債權，實行抵押權時，尚需提出債權憑證，縱債權
人曾為擔保債權範圍之主張，亦屬民事爭議，設定當時並無不實可言，更不足生損害
於公眾或他人，原審予以論科，有適用法規不當之違法。(3)告訴人係向農會洽貸被拒
後，才補具印鑑證明向上訴人辦理抵押借款，非其所稱係欲向金融機構借款，上訴人
聲請向內政部函詢向農會借款需否出具印鑑證明，原審不予調查，並未說明理由，有
調查職責未盡、理由不備之違法。(4)告訴人提出之電話錄音內容，乃告訴人故意設計
激怒上訴人之氣話，原審對於上訴人聲請將該錄音送請鑑定其語氣及有無斷章取義或
剪接情事，置之不理，亦未說明理由，同有調查未盡及理由不備之違法云云。
惟查：原判決撤銷第一審之科刑判決，改判仍依牽連犯從一重論處上訴人甲○○行使
偽造私文書，足以生損害於公眾及他人罪刑，係依憑上訴人之供述，告訴人羅仕之
指訴，證人翁林廷營、張堂包、李祥廷、黃俊維之證供，卷附電話錄音及譯文等證據
，為其論罪之依據。並敘明：(一)告訴人於民國八十七年三月間，係因缺錢，由翁林廷
營帶同前往委託上訴人辦理抵押設定，欲向金融機構再行借款五十萬元，業據告訴人
指訴甚明，且經證人翁林廷營證述在卷，此與上訴人是否持有張堂包前持告訴人所簽
發向上訴人借款、面額分別為四十萬元及一百二十萬元之支票二紙無關；參以上訴人
自陳本件抵押權設定完畢後，並未依本次抵押權之設定擔保而支付告訴人款項，及告
訴人提出其與上訴人間之電話錄音，上訴人對於告訴人之質問，陳稱﹁我不用經過你
同意，不同意你可以去法院告我﹂、﹁就是我自己設定給我自己我也不怕你﹂、﹁你
那麼傻我也沒辦法﹂、﹁當然我會這樣做，是為了求一個保障﹂等語，自承未經告訴
人之同意擅自設定本件之抵押權，告訴人指訴上訴人係未經其同意擅自設定該抵押權
，允屬有憑，上訴人請求鑑驗其於該電話中之語氣是否生氣所為，並無必要。(二)告訴
人非專業代書，未必深知辦理抵押權設定向銀行或個人之貸款究竟是否需要印鑑證明
或如何之文件，是告訴人指稱伊依上訴人之指示加蓋文件，並申請印鑑證明供其辦理
貸款所用，應屬可信，縱向農會貸款不必提出印鑑證明，亦不能以之為上訴人有利之
認定，上訴人請求調查農會貸款是否需要印鑑證明，亦無必要各等情。對於上訴人所
辯該抵押權係告訴人同意設定，認為不足採信，及上開電話錄音並無送交鑑定之必要
，對農會貸款是否需要印鑑證明，亦無調查必要，均予以指駁說明，其推理論斷於經
驗法則、論理法則等證據法則並無違背。又證人翁林廷營於偵查中證述﹁羅仕說還
需要用錢，所以找甘代書去抵押。他與甘代書談妥後我就回去，過數日我去時已看到
他在設定抵押之資料上簽名了，我才簽名，我是簽在代理人欄上﹂等語，並未證述告
訴人同意設定本件抵押權予上訴人，原判決理由引用該證人之證供，與其事實欄記載
告訴人係委託上訴人代向金融機構申辦抵押貸款，並無矛盾。刑法第二百十條或第二
百十四條規定所稱足以生損害於公眾或他人，以有生損害之虞為已足，不以實際發生
損害為要件；上訴人未經告訴人同意，偽造其名義製作之私文書，擅自設定本件之最
高限額抵押權等情不虛，原判決認定足以生損害於告訴人及地政機關登記之正確性，
乃據以論科，於法自無不合。再者，所謂應於審判期日調查之證據，係指與待證事實
有重要關係，在客觀上認為應行調查者而言，故事實審對於證據之調查，其範圍並非
漫無限制，必其證據與判斷待證事實之有無具有必要之關聯性者，方屬上開應行調查
之範圍。卷查上訴人於檢察官偵查中對當庭播放告訴人提出錄音帶內容，自承確為其
與告訴人間之對話，於第一審亦陳稱有該對話，並看過譯文，及於審判期日供稱﹁是
我的聲音沒有錯，內容也沒有錯﹂，其於原審雖主張該錄音內容所言係氣話，有被斷
章取義及剪接之嫌，請求送請鑑定云云，然並未具體指摘該錄音內容有何不實，自難
認係與待證事項有關聯而有調查必要之證據未為調查，原審未贅送無益之鑑定，及說
明理由，亦無違誤可言。其餘上訴意旨係對原審已調查明確並於判決內論駁或說明之
事項，徒憑己見重為事實上之爭辯，或任意指摘，自與法律規定得為第三審上訴理由
之違法情形不相適合。綜上說明，應認本件上訴違背法律上之程式，予以駁回。
據上論結，應依刑事訴訟法第三百九十五條前段，判決如主文。
中　　　華　　　民　　　國　　九十三　　年　　　四　　　月　　 十五 　　日
                              最高法院刑事第十庭
                                  審判長法官  呂　潮　澤
                                        法官  白　文　漳
                                        法官  吳　昆　仁
                                        法官  孫　增　同
                                        法官  吳　昭　瑩
      右正本證明與原本無異
                                              書  記  官
中　　　華　　　民　　　國　　九十三　　年　　　四　　　月　　 十九 　　日
                                                                  Ｍ
